【裁判字號】    90,易,4131
【裁判日期】    901214
【裁判案由】    業務侵占等
【裁判全文】
臺灣高雄地方法院刑事判決                          九十年度易字第四一三一號
    公  訴  人  臺灣高雄地方法院檢察署檢察官
    被      告  丙○○
右列被告因業務侵占等案件，經檢察官聲請簡易判決處刑（九十年度偵緝字第一一五
四號），及移送併辦（九十年度偵字第一八九一七號），嗣因本院高雄簡易庭認為不
宜適用簡易判決處刑，簽准改用通常程序審判，本院判決如左：
    主  文
丙○○連續意圖為自己不法之所有，而侵占對於業務上所持有之物，處有期徒刑捌月
；又竊盜，處拘役參拾日，如易科罰金，以參佰元折算壹日。
    事  實
一、丙○○受雇於丁○○，並隨同丁○○一同在外擺攤賣衣服領取薪資，惟因丁○○
    欲於民國九十年四月間出國，即將其所有之衣服委請丙○○代為出售，並約定俟
    回國後，丁○○須以所銷售衣服三成價款核算予丙○○傭金，而丙○○則須交付
    七成之售衣款予丁○○，丙○○因此係以出售丁○○所有之衣服為業務，為從事
    於業務之人。詎丙○○因積欠地下錢莊債務，無力清償，且因他人催債甚急，乃
    意圖為自己不法之所有，基於侵占概括犯意，將丁○○委賣衣服之七成貨款至少
    新台幣（下同）二十萬元，以變易持有為所有之意思，予以侵占入己，將之挪用
    於清償債務，致使丁○○於九十年四月二十一日回國後，無從覓得丙○○結算。
    嗣丙○○復承前犯意，於九十年七月二日上午九時許，受不識字者乙○○之委託
    ，前往高雄市前鎮區○○○路郵局提款時，丙○○亦將其提領屬於乙○○所有之
    九萬六千元，挪供清償債務用，而未於取款後依約立時交付予乙○○。
二、另丙○○因乏交通工具使用，乃於九十年八月七日十一時許，高雄市○○○路七
    十之十六號前，見吳秀珠（起訴書誤載為甲○○）所有之車號ＷＢＮ—七六六號
    機車（價值約五千元）鑰匙未取下，認有可乘之機，遂萌不法所有之意圖，竊得
    該車並據為己用，嗣於九十年八月十一日，在有偵查職務之公務員尚未得知何人
    為犯罪者前，向高雄市政府警察局鼓山分局龍華派出所自首而受裁判。
三、案經被害人丁○○訴請、高雄市政府警察局鼓山分局及前鎮分局報請臺灣高雄地
    方法院檢察署檢察官偵查後聲請簡易判決處刑及移送併辦，嗣因本院高雄簡易庭
    認為不宜適用簡易判決處刑，簽准改用通常程序審判。
    理  由
一、右揭事實，業據被告丙○○坦承不諱，核與被害人丁○○、乙○○及甲○○（即
    ＷＢＮ—七六六號機車所有權人吳秀珠之配偶）指訴之情節相符，並有估價單影
    本六紙、郵政存簿儲金提款單、車輛失竊查詢認可資料、贓物認領保管收據各一
    份在卷憑查。被告本應於九十年四月二十一日告訴人丁○○回國後與之結算應交
    付之七成售衣款至少二十萬元，及於同年七月二日代領得九萬六千元款項，立時
    交予乙○○，而其目前尚未繳回所出售及應交付之款項予丁○○及乙○○一情，
    業據被告陳明在卷，且有告訴人丁○○及乙○○指訴明確，其將因業務及非業務
    關係而持有之上開款項，挪用於清償他人之債務，未按時繳回，顯見其有多次將
    持有他人之財物，變易為不法所有之行為，故本件事證明確，被告犯行均洵足認
    定。
二、按被告既受告訴人丁○○委託，平日有代為銷售丁○○所有衣服之業務，業據被
    告陳明在卷及告訴人丁○○指陳屬實，自係從事於上開業務之人員，其將因業務
    及非業務關係所持有丁○○及乙○○之款項，侵占入己，故核其所為係犯刑法第
    三百三十六條第二項、第三百三十五條第一項之業務侵占、普通侵占罪及刑法第
    三百二十條第一項之竊盜罪。被告先後二次業務侵占及侵占犯行，時間緊接，方
    法相同，觸犯構成要件相同之罪名，顯係基於概括之犯意為之，依司法院大法官
    會議第一五二號解釋及最高法院六十七年第六、七次決議之意旨，同應認係連續
    犯，並依刑法第五十六條之規定，以較重之業務侵占一罪論，並加重其刑。被告
    所犯業務侵占罪及竊盜罪間，犯意各別，行為互異，應予分論併罰。公訴人雖未
    就被告侵占乙○○存款之犯行提起公訴，惟此部分既經公訴人移送併辦到院（九
    十年度偵字第一八九一七號），且此部分核與前揭起訴業務侵占論罪部分，具有
    連續犯之裁判上一罪關係，本院自應併予審究，附此敘明。被告於竊盜犯行實施
    後尚未經警得知何人為犯罪者時，向高雄市政府警察局龍華派出所員警自首而受
    裁判，此觀諸警訊筆錄及該分局解送人犯報告書之載述自明，應依刑法第六十二
    條前段之規定，酌減輕其刑。爰審酌被告濫用他人之信任關係，而實施上開犯行
    ，且迄今尚未清償侵占款項，業據丁○○及乙○○供述甚詳，尚未見其有以實際
    行動彌補被害人所受損害之舉；惟念其於犯罪後坦承全部犯行，並主動返還竊得
  之機車，態度尚佳，竊得機車價值非鉅等一切情狀，量處如主文所示之刑，並就
    竊盜罪所處拘役刑諭知易科罰金之折算標準，藉資懲儆。
據上論斷，應依刑事訴訟法第四百五十二條、第二百九十九條第一項，刑法第五十六
條、第三百三十六條第二項、第三百二十條第一項、第四十二條第二項、第六十二條
前段，罰金罰鍰提高標準條例第一條前段、第二條，判決如主文。
中      華      民      國      九十      年     十二     月    十四    日
                                臺灣高雄地方法院刑事第二庭
                                      法  官    李代昌
右正本證明與原本無異。
如不服本判決，應於判決送達後十日內，向本院提出上訴狀。
                                      書記官    吳月華
中      華      民      國      九十      年     十二     月    十四    日
附錄本判決論罪科刑適用法條
刑法第三百三十六條第二項
對於公務上或因公益所持有之物，犯前條第一項之罪者，處一年以上七年以下有期徒
刑，得併科五千元以下罰金。
對於業務上所持有之物，犯前條第一項之罪者，處六月以上五年以下有期徒刑，得併
科三千元以下罰金。
前二項之未遂犯罰之。
中華民國刑法第三百二十條
 (普通竊盜罪、竊佔罪)
意圖為自己或第三人不法之所有，而竊取他人之動產者，為竊盜罪，處五
年以下有期徒刑、拘役或五百元以下罰金。
意圖為自己或第三人不法之利益，而竊佔他人之不動產者，依前項之規定
處斷。
前二項之未遂犯罰之。


司法院資訊處製作；財團法人民間司法改革基金會備份。
